【裁判字號】    89,訴,1653
【裁判日期】    891031
【裁判案由】    遺棄
【裁判全文】
臺灣臺中地方法院刑事判決                        八十九年度訴字第一六五三號
    公  訴  人  台灣台中地方法院檢察署檢察官
    被      告  己○○
右列被告因遺棄案件，經檢察官提起公訴（八十八年度偵字第二八一號），本院判決
如左：
    主  文
己○○無罪。
    理  由
一、公訴意旨如後附起訴書所載。
二、按犯罪事實應依證據認定之，無證據不得推定其犯罪事實，又不能證明被告犯罪
    者，應諭知無罪之判決，刑事訴訟法第一百五十四條、第三百零一條第一項分別
    定有明文；另告訴人之告訴，係以使被告受刑事訴追為目的，是其陳述是否與事
    實相符，仍應調查其他事實以資審認，始得為不利被告之認定，最高法院五十二
    年台上字第一三００號著有判例可資參照。本件公訴人認被告涉犯普通教唆遺棄
    之罪嫌，無非係以告訴人乙○○、丁○○、丙○○之指訴，證人庚○○、戊○○、辛○○表示曾聽到刺耳車輛撞擊聲及煞車聲，駕駛甲○○有看到行人朱
    演灝倒地，坐在右前座之被告怎會不知已撞到人，甲○○於其過失致人於死案
    件審理中曾稱「己○○當時叫我趕快跑，應該是暗示我已經撞到人」等為其依據
    。然訊之被告己○○，堅詞否認有教唆甲○○逃逸之行為，辯稱；伊當時是有看
    到一個黑影自右方過來，乃叫甲○○快閃，甲○○迅將車子往左偏至對向車道，
    旋又往右回正，並問伊有無撞到人，因伊確實不知有撞到人，故回說沒有撞到，
    甲○○繼續往前開了沒多遠，因發現車子右後視鏡有歪掉，為確定到底有無撞到
    人，即開回頭查看，詎到現場時，發現有一部車壓在一位路人身上，渠二人見狀
    認為該車禍與其無關，方又駛離等語。經查，被告在本院之說詞，經與其在警、
    偵訊中所言核對完全相同，與甲○○在警、偵訊中及本院審理時之陳述比對亦完
    全相符，此有各該筆錄在卷可佐；又告訴人等係死者朱演灝之子，案發時並未
    在現場，故對車禍發生之情形並不清楚；證人庚○○、戊○○、辛○○經本院
    多次傳訊，均不到庭說明，其中庚○○並具狀稱「案發迄今已一年有餘，記憶已
    趨模糊，出庭作證，對本案無實質助益」，此有各該傳票及狀紙附卷可稽，是本
    院僅就該些證人之前在警、偵訊中之陳述予以分析，在警訊中庚○○稱「當時我
    正在打電話，突然間聽到撞擊的聲音，於是我轉過頭去看見一輛深色轎車撞擊一
    名路人：：：，當時我聽到煞車聲後，約兩秒鐘那深色車子即加速逃逸」、戊○○稱「我當時聽到那深色轎車煞車聲後即加速逃逸」、在檢察官偵查中戊○○稱
    「我聽到車輛碰撞之後煞車滑行的聲音」、辛○○稱「我從便利商店出來有看到
    一部深色的自小客車及聽到有刺耳的撞擊聲」，綜證人所述，渠三人均有聽到刺
    耳的撞擊聲或煞車聲，然當時到現場處理事故之交通隊警員潘明郎稱「現場雖然
    有路燈，但因有路樹擋住，所以光線感覺有些昏暗，當時經我們仔細的查看，並
    沒有煞車的痕跡，因為死者是遊民，我還花了一些時間才查出他的身分，當時他
    是著深色的衣服」（本院八十九年十月十五日訊問筆錄），另台灣省台中市區車
    輛行車事故鑑定委員會對該事故鑑定結果，認甲○○當時所駕駛之車子，並無撞
    擊痕跡，此有該鑑定意見書在卷可考，按當時甲○○果有撞擊行人朱演灝，並因
    而煞車，且聲音大到讓旁人側目，則該肇事車依理應不會全無撞擊痕跡，路上也
    不會沒有煞車痕跡，是以當時應是甲○○極速偏左因而加大的聲音引起旁人注意
    ，且係右後視鏡在高速重力下將朱演灝撇倒，而此情加上當時光線昏暗、朱演灝
    著深色衣服，即使注意力較高之駕駛已難明確的意識到已經撞到人，更何況只是
    坐在裡面的乘客；甲○○駛離沒多久後因發現右後視鏡歪掉，又回到現場查看
    之事實，業經被告及甲○○從案發時陳述迄今，而按甲○○當時果因被告之教唆
    逃離現場，依常情當避該車禍猶恐不及，焉有於事後主動回現場查看確認之理，
    是以甲○○及被告陳稱當時不知已撞到人應非虛假；本院八十七年交易字第七
    五五號案之八十七年十二月三十日審判筆錄中雖載甲○○答稱「己○○當時只是
    叫我趕快跑，應該是暗示我已經撞到人」諸字，然此句話上另有「己○○並沒有
    向我說有擦撞到人」之意，此有該筆錄存卷足參，本院就此部分質之甲○○，其
    稱「當時因被收押，法官又問的很凶，我很害怕，我是要表達己○○說沒有我們
    的事趕快走」（本院八十九年十月二十六日審判筆錄），姑且不論當時甲○○確
    係在羈押中，其陳述之任意性有否受到影響，然該句話之字面意思亦僅係甲○○
    事後猜測之詞，非能當成積極之證據。綜上所述，認被告所辯尚堪採信。此外，
    復查無任何積極證據足資證明被告有何公訴人所指之犯行，依右揭條文規定，自
    應為被告無罪之諭知。
據上論斷，應依刑事訴訟法第三百零一條第一項，判決如主文。
中      華      民      國      八十九      年    十    月    三十一    日
                                        法  官  李  秋  娟
右正本證明與原本無異。
如不服本判決，應於判決送達後十日內向本院提出上訴狀，上訴於臺灣高等法院臺中
分院( 須附繕本 )。
                                        書記官
中    華    民    國      八十九      年       十      月     三十一    日


司法院資訊處製作；財團法人民間司法改革基金會備份。
